臺灣嘉義地方法院交通事件裁定　　　　 96年度交聲字第126號
原處分機關　交通部公路總局嘉義區監理所
異　議　人
即受處分人　甲○○
上列異議人即受處分人因違反道路交通管理處罰條例案件，對於
原處分機關即交通部公路總局嘉義區監理所於民國96年5月18日
所為之處分（嘉監裁字第裁70－L00000000號裁決書）聲明異議
，本院裁定如下：
    主  文
原處分撤銷。
甲○○駕車行經有燈光號誌管制之交岔路口闖紅燈，處罰鍰新臺
幣肆仟伍佰元，並記違規點數點。又違反處罰條例之行為，拒
絕停車接受稽查而逃逸，處罰鍰新臺幣陸仟元，並記違規點數壹
點。
    理  由
一、原處分意旨略以：異議人即受處分人（下稱異議人）甲○○
    騎乘其所有之車牌號碼ＬＴＤ－４１５號重型機車，於民國
    九十二年一月八日下午四時三十五分許（裁決書誤載為一月
    七日），在嘉義市○○路與自由路口，經嘉義市警察局第一
    分局北興派出所警員李正文以嘉市警交字第Ｌ000000
    00號通知單逕行舉發「闖紅燈」、「經警鳴笛攔停，未停
    且加速逃逸」之違規，復於九十二年三月二十五日送達異議
    人戶籍地址，並由與異議人同住之黃美娥簽受，異議人未繳
    納罰鍰，亦未提出不服舉發之陳述，原處分機關認上揭逕行
    舉發並無違誤，因而於九十六年五月十八日，依道路交通管
    理處罰條例第五十三條第一項「駕車行經有燈光號誌管制之
    交岔路口闖紅燈」及同條例第六十條第一項「違反處罰條例
    之行為，拒絕停車接受稽查而逃逸」，裁處異議人新臺幣（
    下同）一萬零五百元罰鍰。
二、聲明異議意旨則略以：並無裁決書所記載之違規情形且未收
    到合法送達之舉發通知單，爰於法定期間內聲明異議，請求
    撤銷原處分等語。
三、按行政罰法於九十四年一月十四日經立法院三讀通過，並於
    同年二月五日公布，復於九十五年二月五日生效施行，此有
    同法第四十六條：「本法自公布後一年施行。」所定特別生
    效日足參。觀諸該法規範內容，有涉及實體部分，如同法第
    十五條、第十六條、第十八條第二項、第二十條及第二十二
    條等，即涉及行政罰責任或為處罰之擴張等規定；亦有涉及
    程序事項，如同法第二十七條第一項有關裁處權時效及第四
    十五條第二項、第二十七條第二項有關裁處權時效起算時點
    規定，而基於「程序從新原則」，只要符合行政罰法規範對
    象之裁罰，即有適用，與實體法有從新從輕區別並不同。是
    原處分機關之裁決三年時效裁處權起算時點之爭執，屬程序
    事項爭議，依程序從新原則，無行政罰法第五條有關實體上
    從新從輕原則之適用。次按行政罰法第四十五條第一項規定
    「本法施行前違反行政法上義務之行為應受處罰而未經裁處
    ，於本法施行後裁處者，除第十五條、第十六條、第十八條
    第二項、第二十條及第二十二條規定外，均適用之。」，即
    已明文溯及既往適用規定，而本案裁罰係就行為人違反道路
    交通管理處罰條例所規定之命令或限制行為之行政法上義務
    ，而處以罰鍰之裁罰，當屬行政罰法第一條規範對象，對於
    違反交通規則之裁決書，自屬行政處分，即本件裁罰自有行
    政罰法前述條文之適用甚明。又行政罰之裁處權，因三年期
    間之經過而消滅，此觀同法第二十七條第一項規定亦明，足
    見本件裁處權有三年期間之限制，至於該時效期間起算時點
    ，雖同法第二十七條第二項及第四十五條第二項均有規定，
    惟同法第二十七條第二項未設有任何條件限制，屬一般規定
    ，而同法第四十五條第二項，則明定限於就行政罰法生效前
    ，而於行政罰法生效後始為裁處之情形，屬特別規定，自應
    優先適用，再輔以同法第四十五條立法理由第三點所揭示：
    「本法施行前違反行政法上義務之行為應受處罰而未經裁處
    者，於本法施行後裁處時，其裁處權時效，除非個別行政法
    律另有規定，依其規定外，均自本法施行之日起算。至於有
    關時效期間之規定，自仍適用本法」。此外，參以行政院九
    十四年八月八日院臺規字第０９４００２０９０８號函訂定
    發布之行政機關因應行政罰法施行應注意之法制事項第十點
    規定：「本法施行後，第二十七條第一項所定行政罰之裁處
    權因三年期間而消滅；本法施行前，違反行政法上義務之行
    為應受處罰而未經裁處，於本法施行後裁處者，上開第二十
    七條第一項所定裁處權時效之計算，應注意依本法第四十五
    條第二項規定辦理。」（見本院卷第二十三頁），而道路交
    通管理處罰條例就裁處權時效並無特別規定，是以有關道路
    交通管理處罰條例案件之裁處權時效，悉依行政罰法第四十
    五條第二項之規定衡之，而行政罰法已於九十五年二月五日
    生效施行。是本件處分機關並未在行政罰法施行前作成裁處
    ，符合行政罰法第四十五條第一項規定所指「本法施行前違
    反行政法上義務之行為應受處罰而未經裁處，於本法施行後
    裁處者」，自應適用同法第四十五條第二項規定，裁處權時
    效，自本法施行之日，即九十五年二月五日起算（臺灣高等
    法院臺南分院九十五年度交抗字第二四九號裁定意旨可為參
    照）。至於道路交通管理處罰條例於九十年一月十七日及九
    十四年十二月二十八日分別修正，其中第五十三條第一項及
    第六十條第一項及各該適用之第六十三條第一項第一款及第
    三款違規記點規定，與現行條文均相同，並未修正，即應適
    用現行法之規定，均合先敘明。
四、次按違反道路交通管理事件，行為人認為舉發之事實與違規
    情形相符者，得於接獲通知單後，親自或委託他人持該通知
    單，不經裁決向指定之處所，逕依裁罰基準執行並繳納罰鍰
    結案；違反道路交通管理事件行為人，未依規定自動繳納罰
    鍰，或未依規定到案聽候裁決，處罰機關應依基準表於舉發
    違反道路交通管理事件通知單送達且逾越應到案期限六十日
    之三個月內，逕行裁決之，違反道路交通管理事件統一裁罰
    標準及處理細則第四十八條第一項及第四十四條第一項分別
    訂有明文。依上開規定，舉發違反道路交通管理事件通知單
    由受處分人收受或先由舉發機關送達受處分人，使受處分人
    得以知悉應到案日期及逕以最低處罰標準在期限內自動繳納
    罰款。倘受處分人未自動繳納罰鍰或未到案聽候裁決，處罰
    機關即得依違反道路交通管理事件統一裁罰基準表逕行裁決
    之。又處理違反道路交通管理事件，有關文書送達之程序，
    依行政程序法之規定，違反道路交通管理事件統一裁罰基準
    及處理細則第五條已有明訂。另送達，於應受送達人之住居
    所、事務所或營業所為之；於應送達處所不獲會晤應受送達
    人時，得將文書付與有辨別事理能力之同居人、受僱人或應
    送達處所之接收郵件人員，此觀行政程序法第七十二條第一
    項前段、第七十三條第一項規定亦明。再者，汽車駕駛人有
    違反道路交通管理處罰條例第六十條第一項、第五十三條之
    情形者，除依原條款處罰鍰外，並予記違規點數一點及三點
    ，此觀道路交通管理處罰條例第六十三條第一項第一款、第
    三款規定甚明。
五、經查：
(一)本件違規行為發生時間係於九十二年一月八日下午四時三十
    五分許（裁決書誤載為一月七日，應以舉發通知單記載之時
    間為準，併予更正），該違規行為係在行政罰法施行前，且
    非行政罰法第十五條、第十六條、第十八條第二項、第二十
    條及第二十二條之違反行政法上義務之行為，原處分機關裁
    罰時間雖係於九十六年五月十八日（見附卷裁決書），就異
    議人於上揭時間，在嘉義市○○路與自由路口，騎乘所有之
    前開重型機車，經警舉發「闖紅燈」、「經警鳴笛攔停，未
    停且加速逃逸」之違規，依道路交通管理處罰條例第五十三
    條第一項「駕車行經有燈光號誌管制之交岔路口闖紅燈」及
    同條例第六十條第一項「違反處罰條例之行為，拒絕停車接
    受稽查而逃逸」，裁處異議人一萬零五百元罰鍰，揆諸前揭
    說明，並無逾裁決時效等情。
(二)至於異議人執詞從未接獲違規罰單云云，然本件經嘉義市警
    察局第一分局北興派出所警員李正文於九十二年一月八日逕
    行舉發上開違規事實，填具嘉義市警察局舉發違反道路交通
    管理事件嘉市警交字第Ｌ00000000號通知單，復於
    九十二年三月二十五日經郵務送達異議人戶籍地址之嘉義縣
    新港鄉月潭村十四鄰月眉潭二八二號，由與異議人同住之黃
    美娥簽收，此有上開舉發違反道路交通管理事件通知單、嘉
    義市警察局第一分局送達證書、本院依職權查詢之全戶戶籍
    資料查詢結果附卷可稽（見本院卷第十三、十五、二十二頁
    ），異議人於本院調查時亦供稱：黃美娥為其妻子等語（見
    本院卷第十九頁），顯見該通知單已由有辨別事理能力，與
    異議人同居之黃美娥所收受，揆諸前揭說明，應已合法送達
    ，異議人對於有上揭違規事實遭警舉發而應到案繳納罰鍰一
    節，即應知之甚稔，無從諉以不知，然未到案繳納或陳述意
    見等情，應無疑義，是異議人以從未收受通知單等詞置辯，
    尚非可信。
(三)又異議人辯稱未曾騎乘機車至嘉義市云云（見本院卷第二十
    頁），然經本院質以機車使用情形，對於是否將機車借予他
    人使用，答以不知情，另異議人並不否認會至嘉義市區找朋
    友等情（見本院卷第十九至二十一頁），再衡以交通警察製
    單舉發違反道路交通管理處罰條例所列之違規事實，本質上
    為行政處分，係公務員基於職務上之權力，依法就特定之具
    體事件上所為之具公法上效果之單方行政行為，基於公務員
    為公法上行為具有公信力之原則，自應受到合法、正確之推
    定。況且，本案闖紅燈及攔停拒絕而逃逸之違規情形，事出
    突然，顯然無從攔停製單舉發，亦未及照相及錄影，並無違
    一般常理，即無從強求警方必以錄音或錄影為憑據，此亦有
    嘉義市警察局第一分局九十六年六月二十六日嘉市警一交字
    第０９６００２９９０４號函說明在卷可按（見本院卷第十
    四頁），異議人雖以上揭情詞為辯，然並未提出任何證據足
    資佐證，所為辯詞難逕據為其有利之認定。
(四)綜上所述，異議人有於上揭時、地，騎乘其所有之機車，而
    有闖紅燈及拒絕停車接受稽查而逃逸等違規事實，應屬無疑
    ，堪予認定。
六、依道路交通案件處理辦法第二十條前段規定：「交通法庭認
    為聲明異議有理由或聲明異議雖無理由，而原處分不當或違
    法者，應以裁定將原處分經聲明異議部分撤銷，並自為裁定
    。」，足徵原處分機關之處分如有適用法條不當或違法時，
    交通法庭亦得撤銷原處分另為適法之裁定，無不利益變更禁
    止原則之適用。綜上，異議人有於前揭時、地，騎乘機車闖
    紅燈及拒絕停車接受稽查而逃逸等違規事實，經警逕行舉發
    後，異議人於收受合法送達之逕行舉發通知單，並未自動繳
    納罰鍰，亦未到案聽候裁決或陳述意見，原處分機關依道路
    交通管理處罰條例第五十三條第一項及第六十條第一項之規
    定，於九十六年五月十八日裁處異議人最高額之一萬零五百
    元罰鍰（依違反道路交通管理事件統一裁罰基準表所訂各為
    四千五百元及六千元），該裁決書並於九十六年五月二十四
    日合法送達異議人，亦有嘉義區監理所送達證書一紙存卷為
    憑（見本院卷第二十七頁），依前開行政罰法第四十五條第
    二項規定，原處分機關之裁決，並未罹於裁決時效，惟原處
    分意旨漏未處罰記違規點數，顯有疏漏，異議人之異議雖無
    理由，然原處分既有上開可議之處，即應由本院將原處分撤
    銷，依道路交通管理處罰條例第五十三條第一項、第六十條
    第一項及第六十三條第一項第一款、第三款並參酌違反道路
    交通管理事件統一裁罰基準表之規定，裁定如主文第二項所
    示之處罰，以資適法。
據上論斷，應依道路交通管理處罰條例第第八十七條第二項、道
路交通案件處理辦法第二十條前段，裁定如主文。
中　　華　　民　　國　　96　　年　　10　　月　　15　　日
                  交通法庭法　官  林青怡
上列正本證明與原本無異。
如不服本裁定，應於裁定送達後5日內向本院提出抗告狀（應附
繕本）。
中　　華　　民　　國　　96　　年　　10　　月　　15　　日
                          書記官  李佳惠
